臺灣嘉義地方法院刑事判決
110年度易字第445號
公  訴  人  臺灣嘉義地方檢察署檢察官
被      告  賴明源



上列被告因詐欺案件，經檢察官提起公訴（110年度偵字第6123
號），本院判決如下：
    主  文
賴明源犯詐欺取財罪，累犯，處拘役貳拾伍日，如易科罰金，以
新臺幣壹仟元折算壹日。扣案鍍金戒指壹枚沒收。
    事  實
一、賴明源意圖為自己不法之所有，基於詐欺取財犯意，於民國
    110年3月6日12時25分許，在嘉義縣○○鄉○○路000號「尚鼎檳
    榔攤」前，以1枚價值僅新臺幣（下同）200元之鍍金戒指（
    下稱系爭戒指），向阮氏金莊佯稱係伊兒子賴柏秝於1星期
    前花費2萬多元買來送伊，願以5,000元賣給阮氏金莊，致阮
    氏金莊陷於錯誤，而雙方成交並當場銀貨兩訖，旋於同日15
    時40分許拿到嘉義縣○○鄉○○路0號「金記銀樓」鑑定結果，
    確定僅值200元之鍍金戒指，始知受騙而報警處理，為警調
    閱現場監視器錄影畫面，循線於110年3月17日11時許查獲上
    情。
二、案經嘉義縣警察局民雄分局報請臺灣嘉義地方檢察署檢察官
    偵查起訴。　　
    理  由
一、訊據被告賴明源固坦認於上揭時、地，以5,000元代價將系
    爭戒指賣給告訴人乙節，然矢口否認有何詐欺犯行，辯稱該
    戒指係伊兒子賴柏秝於交易前1星期，花費2萬多元買來送伊
    的，伊不知道是鍍金的假戒指云云。經查，上開事實業據被
    害人阮氏金莊於警詢指訴「賴明源拿一個戒指要賣我，賣我
    新臺幣5,000元，他說是真的戒指，他說他沒有錢，要賣給
    我，我就說好，我就將5,000元給賴明源，他就給我一個戒
    指。事後我朋友說戒指是假的」「我在3月6日下午3點40分
    或50分，將戒指拿到民雄鄉民生路5號金記銀樓鑑定。金子
    店說是假的，只有價值新臺幣200元。」等節在卷（警卷第5
    -6頁），並有現場監視器錄影光碟1片、現場監視器錄影畫
    面翻拍照片4張、系爭戒指照片1張附卷，及扣案鍍金戒指1
    枚可資佐證。被告固以上情置辯，然查，被告自承伊前曾購
    買過價值1萬元的黃金項鍊，該次店家交付保證卡給伊以為
    商品之品質保證乙節（本院卷第50頁），顯然被告知悉購買
    貴重金飾的商業習慣，莫不附上保證卡以擔保貴重金屬交易
    之信用性，然被告自始未能提出系爭戒指之保證卡以擔保品
    質，非無可議。又被告供稱系爭戒指為伊從事工地臨時工之
    兒子積攢多年工作所得而購入（本院卷第49頁），衡以為人
    父母鮮有不珍惜子女餽贈物品而任意低價轉賣之可能，何況
    系爭戒指是被告兒子工作所得購入更顯不易。估不論被告歷
    次偵審訊問時，經告以此為重大爭點，仍拒絕傳訊其子到庭
    作證以實其說，已有可疑；遑論被告倘確信系爭戒指為黃金
    （白金）打造為真，儘可持自認市值2萬多元，折價以八、
    九成之價格賣給銀樓或向當舖典當變現，即可減少損失，何
    須在非買賣貴重金屬之場所，以超低4分之1價格轉賣被害人
    ？足徵被告所辯，顯與常理有違，無非推諉卸責之詞，殊無
    足取，其犯行洵堪認定，應予依法論科。
二、核被告所為，係犯刑法第339條第1項之詐欺取財罪。又被告
    前因違反槍砲彈藥刀械管制條例案件，經本院判處有期徒刑
    10月，併科罰金2萬元，並諭知緩刑2年，隨因故經撤銷該緩
    刑宣告而入監執行，於108年2月1日縮刑期滿執行完畢在案
    ，有臺灣高等法院被告前案紀錄表在卷可按。其於5 年以內
    ，故意再犯本案有期徒刑以上之罪，已構成刑法第47條第1
    項之累犯。而被告本案並無應量處最低法定刑且無法適用刑
    法第59條減輕規定之情形，亦無應依司法院釋字第775號解
    釋意旨裁量不予加重最低本刑之適用，是被告本案所犯之罪
    ，仍應依刑法第47條第1項之規定，加重其刑。審酌被告：⑴
    國中畢業之智識程度；⑵離婚，子女均已成年，目前居住公
    司宿舍；⑶從事裝設太陽能板工作，月收入約2至3萬元之經
    濟狀況；⑷其犯後雖否認犯行，然已與被害人達成和解，並
    賠償其損失，有嘉義縣○○鄉○○○○○000○○○○○○000號調解書1份
    在卷可考，並經被害人到庭陳述無誤，並表示願意給被告機
    會（本院卷第51頁）等情狀，認對被告量處如主文所示之刑
    ，並諭知易科罰金之折算標準，應為適當之刑。
三、沒收部分：
    扣案鍍金戒指1枚，係被告所有供本案犯罪所用之物，應依
    刑法第38條第2項前段，予以宣告沒收。
據上論斷，應依刑事訴訟法第299條第1項前段，刑法第339條第1
項、第47條第1項、第41條第1項前段、第38條第2項前段，刑法
施行法第1條之1第1項，判決如主文。
案經檢察官顏榮松提起公訴，檢察官徐鈺婷到庭執行職務    
中　　華　　民　　國　　110 　年　　11　　月　　30　　日
                  刑事第六庭  審判長法　官　王慧娟
　　　　　　　　　                  法  官  林富郎
　　　　　　　　                    法  官　官怡臻
以上正本證明與原本無異。
如不服本判決應於收受判決後20日內向本院提出上訴書狀，並應
敘述具體理由；其未敘述上訴理由者，應於上訴期間屆滿後20日
內向本院補提理由書（均須按他造當事人之人數附繕本）「切勿
逕送上級法院」。告訴人或被害人如對於本判決不服者，應具備
理由請求檢察官上訴，其上訴期間之計算係以檢察官收受判決正
本之日期為準。　　　　　
中　　華　　民　　國　　110 　年　　11　　月　　30　　日
                                    書記官  林美足